臺灣高等法院高雄分院刑事裁定
110年度聲再字第170號
再審聲請人  
即受判決人  鄭聰義



上列聲請人因違反毒品危害防制條例案件，對於本院109年度上
訴字第1140號，中華民國110年1月20日第二審確定判決（原審案
號：臺灣屏東地方法院109年度訴字第46號；起訴案號：臺灣屏
東地方檢察署108年度毒偵字第2165、2379號、108年度偵字第78
28、8657號），聲請再審，本院裁定如下：
    主  文
再審之聲請駁回。
    理  由
一、聲請意旨略稱：緣聲請人即受刑人鄭聰義（下稱聲請人）因
    違反毒品危害防制條例案件，經本院於110年1月20日以109
    年度上訴字第1140號刑事判決（下稱原確定判決）判處應執
    行有期徒刑12年，再經最高法院以110年度台上字第4609號
    ，認不符第三審應以違背法令為由，駁回確定在案。但本件
    毒品案於原確定判決於110年1月20日宣判前一天，聲請人於
    110年1月19日以證人身分出庭高雄地方法院張文宗販毒案（
    雄地院109年度訴字第586號），張文宗坦承聲請人於警詢筆
    錄所說自108年6月開始，每隔2-3天向其拿取一級毒品之事
    實，由此可證明聲請人之警訊筆錄有其證據力，又聲請人與
    張文宗雖只有108年8月31日之監察譯文，但從其譯文對話內
    容可確定聲請人與張文宗之前就認識及接洽毒品有段時日（
    108年6月開始），準此亦可判斷聲請人轉售他人之毒品，皆
    源自張文宗處並無疑慮，且符合邏輯法則、經驗法則，再者
    聲請人於第一審、第二審始終均供述張文宗確實係供應毒品
    來源處，然原事實審就此部分未傳訊張文宗出庭，納入減刑
    之考量，恐有未洽之處。但聲請人有上述張文宗販毒案之新
    證據，故依刑事訴訟法第420條第6款所定事由聲請再審，如
    蒙恩准，實感德澤等語。
二、按有罪之判決確定後，因發現新事實或新證據，單獨或與先
    前之證據綜合判斷，足認受有罪判決之人應受無罪、免訴、
    免刑或輕於原判決所認罪名之判決者，為受判決人之利益，
    始得聲請再審，刑事訴訟法第420條第1項第6款規定甚明。
    其所謂輕於原判決所認「罪名」之判決，係指與原判決所認
    罪名比較，其法定刑較輕之相異罪名而言。又此所謂「應受
    免刑」之判決，指「必要及絕對」免除其刑之規定而言，如
    屬「任意或相對」免除其刑之規定者，則不在此列。而毒品
    危害防制條例第17條第1項之減輕或免除其刑之寬典，如何
    選擇，法院有裁量之權，與必免除其刑者有異，並非「應受
    免刑之判決」，自不得據為聲請再審之原因（最高法院108
    年台抗字第1297號刑事裁定意旨參照）。
三、經查：
㈠、聲請人因涉嫌販賣販賣第一級毒品罪，共7罪，檢察官起訴後
    ，經臺灣屏東地方法院判決有罪，聲請人就此部分提起上訴
    ，本院以110年度上訴字第1140號撤銷定應執行刑之部分，
    判決應執行有期徒刑12年，聲請人復上訴三審，經最高法院
    以110年度台上字第4609號駁回上訴而確定等情，有上開刑
    事判決書、臺灣高等法院被告前案紀錄表在卷可稽，堪予認
    定。
㈡、聲請意旨主張其販賣第一級毒品罪有毒品危害防制條例第17
    條第1項減刑事由等情，仍係以犯同一罪名，而以法定減輕
    刑罰之事由聲請再審。揆諸首揭說明，核與刑事訴訟法第42
    0條第1項第6款所規定聲請再審需有輕於原判決所認「罪名
    」之要件有別，自不得據此聲請再審。是聲請意旨所述，已
    無理由。　
㈢、又聲請人請求依毒品危害防制條例第17條第1項規定減免刑責
    一情，惟毒品危害防制條例第17條第1項規定「犯第4條至第
    8條、第10條或第11條之罪，供出毒品來源，因而查獲其他
    正犯或共犯者，減輕或免除其刑。」旨在鼓勵毒品下游具體
    供出上游供應者，俾進一步擴大查緝，追獲其他正犯或共犯
    ，以確實防制毒品泛濫。所謂「供出毒品來源，因而查獲」
    ，係指被告翔實供出毒品來源之具體事證，因而使有偵查犯
    罪職權之公務員知悉而對之發動調查，並因而查獲者而言。
    其中所言「查獲」，除查獲其他正犯或共犯之外，尚兼及被
    告所指之毒品來源其事，亦即須供出之毒品來源與行為人被
    訴定罪之該犯行有直接關聯，且因而查獲其他正犯或共犯者
    ，始得適用該規定減免其刑。若無足認為係與本案被訴犯行
    具關連性之毒品來源，或未因而查獲其他正犯或共犯者，即
    難認與該條項規定相合。查本件原確定判決依據調查所得，
    已說明聲請人雖供出毒品來源為張文宗、林Ｏ美、梁Ｏ昌、及
    附表編號7之毒品上游為陳Ｏ明，惟張文宗經檢察官起訴之販
    賣第一級毒品時間，係在本案發生之後，且未查獲張文宗、
    林Ｏ美、梁Ｏ昌為本案毒品之上游，亦無陳Ｏ明經檢察官起訴
    與附表編號7相關之案件，有內政部警政署高雄港務警察總
    隊、高雄市政府警察局楠梓分局、高雄市政府警察局刑事警
    察大隊相關函文、臺灣高等法院被告前案紀錄表、起訴書、
    判決書在卷可憑（詳見原確定判決理由欄壹㈡⒊⑸）。況臺灣
    高雄地方法院109年度訴字第586號刑事判決亦僅認案外人張
    文宗於108年8月31日15時30分許，販賣第一級毒品予聲請人
    1次，此亦經本院調取該判決查核屬實，足見本院原確定判
    決就此部分之論斷有所依憑，並無違法。聲請人徒憑己見，
    泛謂其已供出毒品來源張文宗，且張文宗對於聲請人指陳自
    108年6月間起多次售毒之證詞，亦坦認屬實，原審未予調查
    ，已有違法等詞，顯屬無據，併此敘明。
四、綜上所述，聲請人所為本件再審之聲請，為無理由，應予駁
    回。　　　
據上論結，依刑事訴訟法第434條第1項，裁定如主文。
中　　華　　民　　國　　111 　年　　1 　　月　　25　　日
                  刑事第五庭    審判長法  官  簡志瑩
                                      法  官  張盛喜
                                      法  官  陳美燕
以上正本證明與原本無異。
如不服本裁定應於送達後10日內向本院提出抗告狀。 
中　　華　　民　　國　　111 　年　　1 　　月　　25　　日
                                      書記官  洪以珊